臺灣高等法院臺南分院刑事判決　　　100年度交上訴字第880號
上　訴　人
即　被　告　莊竣帆
選任辯護人　蕭道隆律師
上列上訴人因公共危險等案件，不服臺灣嘉義地方法院一００年
度交訴字第五三號中華民國一００年七月二十九日第一審判決（
起訴案號：臺灣嘉義地方法院檢察署一００年度偵字第三五八一
號），提起上訴，本院判決如下：
    主  文
原判決撤銷。
莊竣帆犯過失傷害罪，處有期徒刑貳月；又犯肇事致人傷害逃逸
罪，累犯，處有期徒刑柒月。應執行有期徒刑捌月。
    事  實
一、莊竣帆（起訴書誤載為莊峻帆）前因施用毒品案件，經臺灣
    嘉義地方法院判處有期徒刑三月確定，於民國九十九年十一
    月九日執行完畢。詎其仍不知儆惕，於一００年四月二十二
    日十五時五十分許，騎乘車牌號碼八七０─ＨＡＱ號重型機
    車，沿嘉義市○○路○段機車優先道由北往南行駛，本應注
    意駕駛人騎乘機車應遵守道路交通標誌、標線之指示，依遵
    行之方向行駛，而依當時情形為日間光線、道路乾燥無障礙
    物，並無不能注意之情事，竟疏未注意及此，於行經博愛路
    與世賢路二段交岔路口時，竟闖越紅燈行駛，適謝承恩騎乘
    車牌號碼ＭＴ九─六二八號重型機車搭載林宛詩沿上開世賢
    路二段慢車道由西往東方向行駛，行經上開交岔路口，見狀
    閃避不及因而發生碰撞，致謝承恩受有手肘、前臂及腕、小
    腿之表淺磨傷等傷害；林宛詩受有左小腿磨傷及瘀傷等傷害
    。莊峻帆肇事後雖停車察看，且知道謝承恩、林宛詩受傷（
    公訴意旨誤為能預見車輛行駛過程中，若與其他車輛有所碰
    撞可能係撞及他人身體，而有致傷害之虞），竟基於交通肇
    事逃逸之故意（公訴意旨誤為不確定故意），逕行騎車逃逸
    。
二、案經謝承恩、林宛詩訴由嘉義市政府警察局第一分局報請臺
    灣嘉義地方法院檢察署檢察官偵查起訴。
    理  由
一、按被告以外之人於審判外之言詞或書面陳述，除法律有規定
    者外，不得作為證據。被告以外之人於審判外之陳述，雖不
    符前四條（指刑事訴訟法第一百五十九條之一至第一百五十
    九條之四）之規定，而經當事人於審判程序同意作為證據，
    法院審酌該言詞陳述或書面陳述作成時之情況，認為適當者
    ，亦得為證據，刑事訴訟法第一百五十九條第一項、第一百
    五十九條之五第一項分別定有明文。查，被告及選任辯護人
    、檢察官就本判決所引用下列被告以外之人於審判外之供述
    證據，於本院準備程序及審理時均同意作為證據（見本院卷
    第二五頁、四八頁），本院審酌此等證據資料作成或取得之
    狀況，均無非法或不當取證之情事，亦無顯不可信之情況，
    故認為適當而均得作為證據。
二、訊據被告對於上開時、地騎乘機車闖紅燈與告訴人謝承恩所
    騎乘搭載林宛詩之機車發生碰撞，致謝承恩、林宛詩受傷之
    事實固坦承不諱；惟矢口否認有肇事逃逸之犯行，辯稱伊於
    車禍發生後，有留電話給被害人謝承恩，並經其同意始自行
    離去，伊未肇事逃逸等語；選任辯護人亦以被告非肇事逃逸
    等語為被告辯護；經查：
(一)、上開事實業據被告於警詢、原審審理時坦承不諱（見原審卷
    第十五頁、第二二頁），核與證人即告訴人謝承恩、林宛詩
    於警詢之供述、證人曾彥豪於警詢證述之情節相符（見警卷
    第六至七頁、第九至一０頁、第一一頁），並有道路交通事
    故現場圖、道路交通事故調查報告表(一)、(二)、臺中榮民
    總醫院嘉義分院診斷證明書二份、肇事逃逸翻拍照片二張、
    交通事故現場照片十二張等附卷可稽（見警卷第一二、一三
    、一六、二０至第二九頁）。足認被告於原審之自白與事實
    相符，應可採信。
(二)、被告於本院審理時改稱曾留下0000000000號之行
    動電話給被害人謝承恩等語（見本院卷第五三頁背面）；核
    與被告於原審供稱離開車禍現場時沒有留下聯絡電話（見原
    審卷第一五頁），並不相符，已難採信。證人即告訴人謝承
    恩就車禍發生後約一、兩分鐘，被告才出現在旁邊，伊因眼
    鏡撞飛，手機及機車遭撞壞，身體受傷，曾請路旁一賣車之
    業務員求救，也向被告求救，請求叫救護車，沒有同意被告
    離開，也不曉得被告有留下手機號碼等情，復於本院審理時
    結證明確（見本院卷第四八頁背面至四九頁背面）；證人即
    告訴人林宛詩就車禍發生後即陷入昏迷，到醫院後才慢慢恢
    復意識，醒來後先生謝承恩只告知被告會處理，不知被告叫
    什麼名字、有無留電話、有無留名片等情，亦於本院審理時
    結證明確（見本院卷第五０頁背面至五一頁）；參諸證人即
    路人曾彥豪於警詢時證稱：車禍發生後，係由匯聯汽車員工
    報警及叫救護車，肇事騎士停頓一下就逃離、當時伊用手機
    拍下肇逃機車等語（見警卷第一一頁）；嘉義市政府警察局
    舉發被告莊竣帆違反道路交通管理事件通知單違規事實欄亦
    載明：騎機車肇事，致謝承恩及林宛詩受傷逃逸等語（見警
    卷第一五頁）；益徵被告係於肇事後逃逸。被告及選任辯護
    人抗辯被告於車禍發生後係經被害人同意始先行離去等語，
    顯係事後卸責之詞，不足採信。
(三)、被害人謝承恩於車禍發生後曾告訴被告受傷，被害人林宛詩
    且陷入昏迷等情，已如上述；被告於原審及本院審理時均承
    認謝承恩於車禍發生後受有傷害（見原審卷第一五頁、本院
    卷第五二頁背面）；足認被告肇事後雖停車察看，且知道謝
    承恩、林宛詩受傷，仍基於交通肇事逃逸之故意而離去，堪
    予認定；公訴意旨認被告係能預見車輛行駛過程中，若與其
    他車輛有所碰撞可能係撞及他人身體，而有致傷害之虞，竟
    仍基於交通肇事逃逸之不確定故意，為逃避責任而另行起意
    ，仍未予以處理或停留現場等候警方處理，便逕行騎乘上開
    車輛逃逸，為本院所不採，附此敘明。
(四)、綜上所述，本件被告過失傷害及肇事逃逸之犯行明確，堪予
    認定。
三、核被告所為，分別係犯刑法第二百八十四條第一項前段之過
    失傷害罪及同法第一百八十五條之四之肇事致人傷害逃逸罪
    。被告一行為，同時致告訴人二人受傷，係一行為觸犯二相
    同過失傷害罪名，為同種想像競合犯，應依刑法第五十五條
    規定從一過失傷害罪處斷。其所犯上開二罪，行為互殊，觸
    犯構成要件不同之罪名，應予分論併罰。被告有上開事實欄
    所述之前科，有臺灣高等法院被告前案紀錄表一份在卷可稽
    ，其於受徒刑之執行完畢後，五年以內故意再犯本件有期徒
    刑以上之肇事致人傷害逃逸罪，此部分為累犯，應依刑法第
    四十七條第一項規定加重其刑。
四、原審以上訴人即被告罪證明確，適用上開法文論罪科刑，固
    非無見；被告上訴意旨略以：(一)本件過失傷害部分，被告已
    主動與告訴人達成和解。(二)被告於肇事後曾下車探視告訴人
    二、三分鐘，未有遮掩車牌之動作，因家有急事，見告訴人
    有人照料及報警且並無大礙，始先行離開，並無肇事逃逸之
    意等情。惟查：(一)被告於犯後已與被害人達成和解，被害人
    且已撤回告訴等情，有撤回告訴狀及和解書各一紙在卷可稽
    （見本院卷第三五至三七頁），被害人固於第一審言詞辯論
    終結後之本院審理期間始撤回告訴，不生撤回告訴之效力，
    但被告既與被害人達成和解，原審未及審酌此情，上訴意旨
    指摘原判決此部分不當，為有理由。(二)刑法第十三條第一項
    及第二項所規範之犯意，學理上稱前者為確定故意或直接故
    意，後者稱不確定故意或間接故意，二者之區隔為前者乃行
    為者明知並有意使其發生，故對於行為之客體及結果之發生
    ，皆有確定之認識，並促使其發生；後者為行為者對於行為
    之客體或結果之發生，並無確定之認識，但若其發生，亦與
    其本意不相違背。被告於發生車禍後，明知被害人謝承恩受
    有傷害，未經告訴人同意即自行離去，其肇事逃逸顯係基於
    明知並有意使其發生之直接故意所為，原判決認係基於不確
    定故意等語，自有未合；被告上訴意旨否認有肇事逃逸之故
    意云云，固屬無據；但原判決此部分既有未合，亦屬無可維
    持，應由本院予以撤銷改判。爰審酌被告犯後已坦承過失傷
    害之犯行、過失之程度、告訴人等所受之傷害、已與被害人
    達成和解及被告肇事逃逸之動機、目的、手段、暨其自陳國
    中畢業之教育程度、未婚、從事粗工等一切情狀，分別量處
    如主文第二項所示之刑，並定其應執行刑。又因數罪併罰中
    之一罪，依刑法規定得易科罰金，若因與不得易科之他罪併
    合處罰結果而不得易科罰金時，原可易科部分所處之刑，自
    亦無庸為易科折算標準之記載（司法院釋字第一四四號解釋
    參照），故過失傷害部分，雖係最重本刑為五年以下有期徒
    刑以下之刑之罪，而受六個月以下有期徒刑之宣告，亦毋庸
    諭知易科罰金折算標準
五、據上論斷，應依刑事訴訟法第三百六十九條第一項前段、第
    三百六十四條、第二百九十九條第一項前段、刑法第二百八
    十四條第一項前段、第一百八十五條之四、第四十七條第一
    項、第五十五條、第五十一條第五款、刑法施行法第一條之
    一第一項、第二項前段，判決如主文。
本案經檢察官謝錫和到庭執行職務。
中    華    民    國    100    年    11    月    2    日
                  刑事第二庭    審判長法  官  葉居正
                                      法  官  張桂美
                                      法  官  陳春長
以上正本證明與原本無異。
過失傷害罪不得上訴。
餘如不服本判決應於收受送達後10日內向本院提出上訴書狀，其
未敘述上訴理由者，並得於提起上訴後10日內向本院補提理由書
（均須按他造當事人之人數附繕本）「切勿逕送上級法院」。
                                      書記官  邱如
中    華    民    國   100    年    11    月    2     日
附錄本案論罪科刑法條：
中華民國刑法第185條之4（肇事遺棄罪）
駕駛動力交通工具肇事，致人死傷而逃逸者，處6月以上5年以下
有期徒刑。
第284條（過失傷害罪）
因過失傷害人者，處6月以下有期徒刑、拘役或5百元以下罰金，
致重傷者，處1年以下有期徒刑、拘役或5百元以下罰金。
從事業務之人，因業務上之過失傷害人者，處1年以下有期徒刑
、拘役或1千元以下罰金，致重傷者，處3年以下有期徒刑、拘役
或2千元以下罰金。